【裁判字號】    98,裁,2985
【裁判日期】    981210
【裁判案由】    有關國防事務
【裁判全文】
最  高  行  政  法  院  裁  定
                                      98年度裁字第2985號
抗  告  人  甲○○
上列抗告人因與相對人國防部空軍司令部間有關國防事務事件，
對於中華民國98年5月27日臺北高等行政法院97年度再字第182號
裁定提起抗告，本院裁定如下︰
    主  文
抗告駁回。
抗告訴訟費用由抗告人負擔。
    理  由
一、按抗告法院認抗告為不合法或無理由者，應為駁回抗告之裁
    定。
二、原裁定駁回抗告人在原審再審聲請，其理由略以：（一）本
    院94年度裁字第161號、96年度裁字第81號確定裁定部分：
    前開確定裁定既分別係民國94年2月18日、96年1月23日送達
    聲請人，再審之不變期間早已屆滿，聲請人遲至97年9月18
    日始以前開確定裁定有行政訴訟法第273條第1項第14款之再
    審事由而聲請再審，顯已逾期，且依聲請人之主張，相關漏
    未審酌之事證均已於前程序中業已提出，故亦顯無知悉再審
    理由在後之問題，聲請人此部分再審聲請，自非合法。（二
    ）本院97年度裁字第4253號確定裁定部分：抗告人狀內表明
    之再審理由，未表明前開確定裁定，究有如何合於行政訴訟
    法第273條第1項第14款規定之具體情事，難謂已合法表明再
    審事由，其聲請為不合法。（三)抗告人聲明廢棄原確定裁
    定外，另聲明：「再審被告應給付再審原告因執行研試製所
    需費用之成本墊付款6,196萬949元整及自92年5月3日起至清
    償日止的法定利息，與各品項裝備自71年起以審計部每年度
    依法核銷費用之事實為準，至換裝為止之合計總價做為再審
    被告因已經使用，而為所獲得利益的智財權侵權損失；及聲
    請即實施強制執行程序」部分，經查，聲請再審程序，本院
    僅係就原確定裁定為審查，追加或變更之新訴，並非原確定
    裁定之訴訟標的，且所適用之程序亦不相同，抗告人自不得
    於聲請再審程序中為訴之追加，是以抗告人前開聲明，於法
    未合，不應准許。
三、本件抗告意旨略以：（一）本院94年度裁字第161號、96年
    度裁字第81號確定裁定部分：因抗告人不服本院上開裁定未
    斟酌相對人核定公告發布之依權限移轉各次函文之證據，而
    至監察院申復，應得聲請再審。（二）本院97年度裁字第42
    53號確定裁定部分：本件係透過成本補償基礎合約，經合法
    權限移轉之踐行程序，71年起因執行戰備整備實物交付任務
    之履行義務，成立行政契約而為公法委任與信託法律關係。
    96年1月24日抗告人赴立法院圖書館始查出，國防部於73年1
    月30日原始提案（73）淦準字第411號函、監察院86年12月
    原始提案（86）院台行字860600089號函分別廢法，是有足
    以影響於裁定之重要證物漏未斟酌。又相對人於92年7月2日
    提出答辯狀，係在起訴之後，依行政訴訟法第283條準用第
    111條第3項第3款之規定，為訴之追加，請求相對人對其侵
    權損失成本，聲請實施強制執行。
四、本院查：
  (一)關於本院94年度裁字第161號、96年度裁字第81號裁定部分
    ：
    按聲請再審應於30日之不變期間內提起。前項期間自裁定確
    定時起算，裁定於送達前確定者，自送達時起算；其再審之
    理由發生或知悉在後者，均自知悉時起算，行政訴訟法第27
    6條第1項及第2項定有明文。倘聲請人主張再審之理由發生
    或其知悉在後者，依同法第283條準用第277條第1項第4款之
    規定，應就此利己事實負舉證責任。又按提起再審之訴，應
    依行政訴訟法第277條第1項第4款之規定表明再審理由，此
    為必須具備之程式。所謂表明再審理由，必須指明確定判決
    有如何合於行政訴訟法第273條或第274條所定再審事由之具
    體情事，始為相當。倘僅泛言有再審事由而無具體情事者，
    仍難謂已合法表明再審理由，所提再審之訴，即屬不合法。
    經查，本院94年度裁字第161號、96年度裁字第81號確定裁
    定分別係94年2月18日、96年1月23日送達抗告人，有卷附送
    達證書足據，再審之不變期間自裁定送達之翌日起算，早已
    屆滿，抗告人遲至97年9月18日始以前開確定裁定有行政訴
    訟法第273條第1項第14款之再審事由而聲請再審，顯已逾期
    ，且依抗告人之主張，相關漏未審酌之事證均已於前程序中
    業已提出，故亦顯無知悉再審理由在後之問題，原裁定以抗
    告人聲請再審為不合法而駁回抗告人聲請再審，核無不合，
    抗告意旨所為之主張，顯無理由。
  (二)本院97年度裁字第4253號裁定部分：
    按「有左列各款情形之一者，得以再審之訴對於確定終局判
    決聲明不服。但當事人已依上訴主張其事由或知其事由而不
    為主張者，不在此限：一、……十四、原判決就足以影響於
    判決之重要證物漏未斟酌者。」行政訴訟法第273條第1項第
    14款定有明文。經查，本件抗告人固表明本院97年度裁字第
    4253號確定裁定具有行政訴訟法第273條第1項第14款之再審
    事由，惟經核抗告人所提再審起訴狀及補充理由狀內表明之
    再審理由，無非重述其對於前訴訟程序已為指駁不採者不服
    之理由，而對於原確定裁定究有如何合於行政訴訟法第273
    條第1項第14款規定之具體情事，則未據敘明，且抗告意旨
    復泛稱自立法院圖書館始查出，國防部於73年1月30日原始
    提案（73）淦準字第411號函、監察院86年12月原始提案（
    86）院台行字860600089號函分別廢法，是有足以影響於裁
    定之重要證物漏未斟酌云云，惟查該等函件不惟未據抗告人
    於聲請再審時提出以供原審審酌，且究屬何足以影響於原確
    定裁定，亦未予以敘明。其聲請再審自非合法，原裁定駁回
    抗告人之聲請於法並無不合。其抗告難認為有理由，應予駁
    回。
  (三)訴之追加部分：
    查聲請再審程序，再審法院僅係就原確定裁定為審查，追加
    或變更之新訴，並非原確定裁定之訴訟標的，且所適用之程
    序亦不相同，聲請人自不得於聲請再審程序中為訴之追加，
    原裁定以抗告人為訴之追加，於法未合，而予以駁回，亦無
    不合，抗告主張為無理由，應予駁回。
五、據上論結，本件抗告為無理由，依行政訴訟法第104條、民
    事訴訟法第95條、第78條，裁定如主文。
中    華    民    國    98    年    12    月    10    日
                    最高行政法院第二庭
                        審判長法官  鍾  耀  光
                              法官  楊  惠  欽
                              法官  胡  方  新
                              法官  黃  秋  鴻
                              法官  鄭  小  康
以  上  正  本  證  明  與  原  本  無  異
中    華    民    國    98    年    12    月    10    日
                              書記官  黃  淑  櫻


司法院資訊處製作；財團法人民間司法改革基金會備份。
